臺灣高等法院臺南分院刑事裁定
110年度抗字第715號
抗  告  人  
即受刑人    莊宜鑫
上列抗告人因撤銷緩刑案件，不服臺灣臺南地方法院中華民國11
0年8月17日裁定（110年度撤緩字第127號）提起抗告，本院裁定
如下：
    主  文
原裁定撤銷。
檢察官之聲請駁回。
    理  由
一、原裁定意旨略以：抗告人即受刑人因詐欺案件，經臺灣彰化
    地方法院以109年度簡字第1966號，判處有期徒刑3月，緩刑
    2年，緩刑期間付保護管束，並應於緩刑期間內接受法治教
    育3場次，於民國110年2月4日確定等情，有上揭刑事判決書
    及被告前案紀錄表在卷可稽。惟抗告人在保護管束期間內自
    110年2月起迄今2次未依規定報到，有臺灣臺南地方檢察署
    送達證書、保護管束命令在卷可稽。又上開臺灣臺南地方檢
    察署檢察官執行保護管束命令均有載明不遵期報到，緩刑可
    能遭聲請撤銷，受刑人2次未能遵期報到，足認受刑人違反
    受保護管束，應遵守事項之情節重大。爰依保安處分執行法
    第74條之3第1項，撤銷其緩刑之宣告等語。
二、抗告意旨略以：我長期在外縣市工作及更換手機號碼，導致
    未收到公文，希望可以再給一次機會云云。
三、按：　　
　㈠受緩刑之宣告而有違反刑法第74條第2項第1款至第8款所定負
    擔情節重大之情形，足認原宣告之緩刑難收其預期效果，而
    有執行刑罰之必要者，得撤銷其宣告，刑法第75條之1第1 
    項第4款定有明文。又受保護管束人在保護管束期間內，應
    服從檢察官及執行保護管束者之命令，受保護管束人違反上
    開規定情節重大者，檢察官得聲請撤銷保護管束或緩刑之宣
    告，保安處分執行法第74條之2第2款、第74條之3第1項分別
    定有明文。所謂「情節重大」，係指受判決人顯有履行負擔
    之可能，而隱匿或處分其財產、故意不履行、無正當事由拒
    絕履行或顯有逃匿之虞等情事而言；本條採用裁量撤銷主義
    ，賦與法院撤銷與否之權限，特於第1項規定實質要件為「
    足認原宣告之緩刑難收其預期效果，而有執行刑罰之必要」
    ，供作審認之標準（刑法第75條之1立法理由參照）。
  ㈡緩刑制度設計之本旨，除可避免執行短期自由刑之流弊外，
    主要目的係在獎勵惡性較輕者使其遷善，而經宣告緩刑後，
    若有具體事證足認受宣告者並不因此有改過遷善之意，即不
    宜給予緩刑之寬典，乃另有撤銷緩刑宣告制度。惟受保護管
    束人未能遵奉檢察官及執行保護管束者所為命令之情節不一
    ，動機各異，或有出於一時個人障礙事由以致耽擱延誤，或
    因無意接受保護管束期間各項管制措施而藉詞抗拒，其客觀
    上所呈現消極不作為結果雖無不同，然主觀上有無坦然面對
    刑罰處遇之態度卻迥然有別，非可一概而論。況撤銷緩刑之
    宣告，對於受刑人權益影響甚鉅，上開保安處分執行法條文
    所列「情節重大」雖屬不確定之法律概念，但就節制可受撤
    銷緩刑或保護管束事由之適用範圍、避免輕率剝奪受保護管
    束人暫不接受刑罰執行之機會等面向而言，實具有重大之規
    範意義，解釋上自應更趨嚴謹，必須兼顧法院在裁判當時衡
    量個案犯罪情節及具體執行成果所給予暫不執行刑罰之恤刑
    思維，及檢察官或執行保護管束者各項指揮、命令之有效踐
    履，同時考量個別受保護管束人具體違反命令情節之輕重、
    主觀違抗執行心態之有無，綜合一切事證予以審酌。僅在各
    該受保護管束人對於檢察官或執行保護管束者之命令有意漠
    視、抗拒，並藉由消極不配合之舉措彰顯其敵意或惡性之情
    形下，顯然已不能對其發揮督促、警惕之作用，此時即屬違
    反保護管束命令之情節重大，始有撤銷緩刑或保護管束以執
    行刑罰之必要。
四、經查：
　㈠抗告人因幫助詐欺案件，經臺灣彰化地方法院以109年度簡字
    第1966號，判處有期徒刑3月，緩刑2年，緩刑期間付保護管
    束，並應於緩刑期間內接受法治教育3場次，於110年2月4日
    確定等情，有上揭刑事判決書及臺灣高等法院被告前案紀錄
    表各1份在卷可稽，是本件被告緩刑付保護管束之負擔即為
    「法治教育3場次」。
　㈡本件抗告人並無任何前科，因與被害人成立和解，賠償新臺
    幣3萬元，獲得被害人原諒，且同意給予緩刑一節，有上開
    判決書可按，足見其獲得緩刑之主要理由，係因已賠償得被
    害人同意，與「法治教育3場次」之負擔，實無重要相關，
    否則，若本件抗告人沒有賠償，被害人不原諒也不同意緩刑
    ，其豈能獲得緩刑之寬典？檢察官並未舉出抗告人未遵期報
    到有何違反前開所定負擔情節重大之情形，則原裁定以抗告
    人違反刑法第75條之1第1項第4款規定應遵守之事項情節重
    大，即屬無憑。
　㈢另衡之緩刑本就在節制刑罰，尤其是短期自由刑之弊以利犯
    罪人順利復歸於社會，不致因監禁之隔離作用以使受判決人
    斷絕職業及社會聯結。本件抗告人緩刑付保護管束之負擔為
    「法治教育3場次」，再觀其前科，本案後迄今並無任何犯
    罪，而本件確定日為110年2月4日，保護管束期間尚餘1年多
    ，目前是否已可認定保護管束無法收其成效？猶屬有疑，是
    抗告人上揭違反保護管束期間應遵守之事項是否已達情節重
    大，亦值斟酌。
　㈣再者，抗告人犯罪時年僅21歲，上開判決時年僅23歲，上開
    判決中並無教示抗告人其若違背緩刑之負擔，將有何不利之
    後果，以抗告人甚為年輕、高中畢業之智識程度，及從無前
    科之經歷，難認其能清楚知悉此一法律效力。況且，上開2
    次執行保護管束命令之通知，均係寄存於麻豆派出所，迄今
    無人領取，有本院公務電話查詢紀錄表可按（本院卷第19頁
    ）；而原裁定之送達，則由其祖母收領一節，有送達證書可
    參（原審卷第21頁），足見抗告人確實並無親收，能否僅因
    其並未到場執行之客觀事實，推論抗告人已無接受執行保護
    管束之主觀意願，或謂對其執行保護管束未見成效？恐非無
    疑。尤其檢察官先前所為執行保護管束之傳票，均係寄存送
    達，固已發生合法送達之效力，惟迄今無人領取，是抗告人
    確如抗告意旨所稱當時人在外地工作未獲通知，尚難以其未
    遵期報到遽論其係收受執行命令後故意不到，而有情節重大
    ，足認原宣告之緩刑難收其預期效果，有執行刑罰必要之情
    。
五、綜上所述，本件檢察官依保安處分執行法第74條之3第1項聲
    請撤銷緩刑宣告，難認情節重大。原裁定疏未審酌上情，逕
    以檢察官之聲請符合保安處分執行法第74條之3第1項規定，
    裁定撤銷抗告人之緩刑宣告，自有未洽。是抗告人提起抗告
    ，核屬有據，應由本院將原裁定撤銷，且抗告人既不符合上
    開「情節重大」之要件，為免抗告人訟累，避免耗費司法資
    源，爰由本院自為裁定駁回檢察官之聲請。
據上論斷，依刑事訴訟法第413條，裁定如主文。　　
中　　華　　民　　國　　110 　年　　9 　　月　　6　　日
                    刑事第五庭  審判長法　官  蔡廷宜
                                      法　官  蔡川富
                                      法　官  翁世容
以上正本證明與原本無異。
不得再抗告。
                                      書記官  顏惠華  
中　　華　　民　　國　　110 　年　　9 　　月　　6 　　日